臺灣高等法院刑事判決
109年度軍侵上訴字第2號
上  訴  人  臺灣宜蘭地方檢察署檢察官
被      告  羅卓文承



上列上訴人因被告妨害性自主案件，不服臺灣宜蘭地方法院108
年度侵訴字第9號，中華民國108年12月24日第一審判決（起訴案
號：臺灣宜蘭地方檢察署108年度偵字第865號），提起上訴，本
院判決如下：
    主  文
上訴駁回。                                              
    事實及理由
一、經本院審理結果，認第一審以被告乙○○○犯陸海空軍刑法第7
    6條第1項第7款、刑法第227條第3項之現役軍人犯對於14歲
    以上未滿16歲之女子為性交罪，判處有期徒刑4月，認事用
    法及量刑均無不當，應予維持，並引用第一審判決書記載之
    事實、證據及理由（如附件）。
二、檢察官上訴意旨略以：被告於案發時為現役軍人，本應嚴守
    分紀，不應隨意觸犯法律，明知甲○（卷內代號0000000000
    號）當時為學生，係14歲以上未滿16歲之女子，對於性自主
    決定權未臻成熟，竟為一己私慾，與之發生性行為，對於被
    害人甲○之身心正常發展造成不良影響，難認被告惡性非重
    ，且案發後迄今均未獲得被害人甲○或甲○家屬之諒解，也未
    達成和解，無特別給予輕判之具體事項，本件復為最重本刑
    為有期徒刑7年之重罪，竟僅因念及被告犯後已坦承犯行，
    態度尚稱良好，便給予有期徒刑4月之輕判，量刑顯然過輕
    ，有違罪刑相當之比例原則，也違反實務相類案件未達成和
    解之量刑刑度，顯亦有違反公平原則，應加重被告刑度，以
    符合比例原則及公平原則，請撤銷原審判決，另為適法判決
    云云。
三、惟查：
　㈠按量刑之輕重，係屬為裁判之法院得依職權裁量之事項，苟
    其量刑已以行為人之責任為基礎，並斟酌刑法第57條所列一
    切情狀，在法定刑度內，酌量科刑，如無偏執一端，致明顯
    輕重失衡情形，不得遽指為不當或違法（最高法院72年台上
    字第6696號判例、99年度台上字第189號判決意旨參照）。
    又刑罰之量定屬法院自由裁量之職權行使，但仍應審酌刑法
    第57條所列各款事由及一切情狀，為酌量輕重之標準，並非
    漫無限制，在同一犯罪事實與情節，如別無其他加重或減輕
    之原因，下級法院量定之刑，亦無過重或失輕之不當情形，
    則上級法院對於下級法院之職權行使，原則上應予尊重（最
    高法院85年度台上字第2446號判決意旨參照）。
  ㈡原審以被告罪證明確，審酌被告與甲○認識後，進一步發生性
    行為，然甲○當時僅為學生，對於性自主決定權未臻成熟，
    被告猶與之發生性行為，對於被害人甲○之身心正常發展造
    成不良影響，且迄今未獲被害人甲○之諒解，惟念及被告犯
    後已坦承犯行，表示悔悟，犯後態度尚稱良好，並兼衡被告
    自陳高中肄業之智識程度、目前從事散工、家庭經濟狀況小
    康等一切情狀，量處有期徒刑4月。核原審已於判決理由內
    說明其量刑審酌事由，復已以行為人之責任為基礎，斟酌刑
    法第57條所列一切情狀，其量定之刑罰，已兼顧相關有利與
    不利之科刑資料為綜合考量，既未逾越法定刑度，亦未濫用
    自由裁量之權限，且無違背公平正義、責罰相當等原則，屬
    裁量權之適法行使，難認有何不當。又被告於原審已表示願
    意以分期方式賠償新臺幣（下同）20萬元，然因甲○母親表
    示不願接受被告所提之和解方案，甲○父親則要求賠償380萬
    元（見原審卷第91、98頁），致雙方未達成和解；上訴後，
    甲○之父母於本院則稱不願意與被告談和解（見本院卷第63
    頁），可見被告犯後非無賠償之意，但因上開原因致未能與
    甲○或其父母親達成和解，原審審酌上開各節，而判處有期
    徒刑4月，刑度尚屬妥適。檢察官上訴主張原審量刑過輕，
    並無理由，應予駁回。
四、被告經合法傳喚，無正當理由不到庭，爰不待其陳述逕行判
    決。
據上論結，應依刑事訴訟法第373條、第368條、第371條，判決
如主文。
本案經檢察官李頲翰提起公訴，檢察官孫源志提起上訴，檢察官
謝宗甫到庭執行職務。
中　　華　　民　　國　　109 　年　　6 　　月　　23　　日
                    刑事第十七庭審判長法　官  鄭水銓
                                      法　官  黃雅芬
                                      法　官  李世華
以上正本證明與原本無異。
如不服本判決，應於收受送達後20日內向本院提出上訴書狀，其
未敘述上訴之理由者並得於提起上訴後20日內向本院補提理由書
（均須按他造當事人之人數附繕本）「切勿逕送上級法院」。
                                      書記官  莊佳鈴
中　　華　　民　　國　　109 　年　　6 　　月　　24　　日
附錄：本案論罪科刑法條全文　　　　　　　　　　　　　　　
陸海空軍刑法第76條
（戰時從重處罰）
現役軍人犯刑法下列之罪者，除本法另有規定外，依各該規定處
罰：
一、外患罪章第109條至第112條之罪。
二、瀆職罪章。
三、故意犯公共危險罪章第173條至第177條、第185條之1、第18
    5條之2、第185條之4、第190條之1或第191條之1之罪。
四、偽造文書印文罪章關於公文書、公印文之罪。
五、殺人罪章。
六、傷害罪章第277條第2項、第278條第2項之罪。
七、妨害性自主罪章。
八、在營區、艦艇或其他軍事處所、建築物所犯之竊盜罪。
九、搶奪強盜及海盜罪章。
十、恐嚇及擄人勒贖罪章。
前項各罪，特別法另有規定者，從其規定。
戰時犯前二項之罪者，得加重其刑至二分之一。
中華民國刑法第227條
（未成年人）
對於未滿十四歲之男女為性交者，處3年以上10年以下有期徒刑
。
對於未滿十四歲之男女為猥褻之行為者，處6月以上5年以下有期
徒刑。
對於十四歲以上未滿十六歲之男女為性交者，處7年以下有期徒
刑。
對於十四歲以上未滿十六歲之男女為猥褻之行為者，處3年以下
有期徒刑。
第1項、第3項之未遂犯罰之。　
附件　　　
臺灣宜蘭地方法院刑事判決              108年度侵訴字第9號
公　訴　人　臺灣宜蘭地方檢察署檢察官
被　　　告　乙○○○
                    
上列被告因妨害性自主罪案件，經檢察官李頲翰提起公訴（108
年度偵字第865 號），嗣於本院準備程序進行中，被告就被訴事
實為有罪之陳述，經本院裁定進行簡式審判程序，判決如下：
    主  文
乙○○○現役軍人對於十四歲以上未滿十六歲之女子為性交，處
有期徒刑肆月。
    事  實
一、乙○○○與甲○（卷內代號0000000000號，民國00年0 月生，姓
    名、年籍均詳卷，以下簡稱甲○）係臉書朋友，乙○○○於107 
    年5 月17日入伍服役，迄至107 年9 月8 日退伍，於此期間
    內為現役軍人，明知甲○係14歲以上未滿16歲之女子，性自
    主決定權尚未臻成熟，竟基於與14歲以上未滿16歲女子為性
    交之犯意，於107 年7 月8 日14時許，在甲○住處，未違反
    甲○意願，以其性器插入甲○陰道之方式，與甲○發生性交行
    為1 次。
二、案經甲○、甲○母親（卷內代號0000000000A ，真實姓名詳卷
    ）訴由宜蘭縣政府警察局移請臺灣宜蘭地方檢察署檢察官偵
    查起訴。
    理  由
一、本案被告乙○○○所犯係死刑、無期徒刑、最輕本刑為3 年以
    上有期徒刑以外之罪，其於準備程序中就前揭被訴事實為有
    罪之陳述，經受命法官告知簡式審判程序之旨，並聽取被告
    與公訴人之意見後，本院認無不得或不宜改依簡式審判程序
    進行之情事，依刑事訴訟法第273 條之1 第1 項之規定，裁
    定本案由受命法官獨任進行簡式審判程序，合先敘明。
二、訊據被告對於上開事實於警詢、檢察官訊問及本院審理時均
    坦承不諱，核與被害人甲○於檢察官訊問時證述之情節相符
    ，足認被告之自白應與事實相符，其犯行堪以認定。本件被
    告犯行明確，應依法論科。
三、按現役軍人非戰時犯陸海空軍刑法第76條第1 項之罪者，依
    刑事訴訟法追訴、處罰，軍事審判法第1 條第2 項第1 款定
    有明文。經查，被告於107 年5 月17日入伍，於107 年9 月
    8 日退伍，此有被告之個人兵籍資料查詢結果為憑，復其觸
    犯本件妨害性自主罪之期間為107 年7 月8 日，行為時自屬
    現役軍人。核被告所為，係犯陸海空軍刑法第76條第1 項第
    7 款、刑法第227 條第3 項之對於14歲以上未滿16歲之女子
    為性交罪。原起訴意旨因漏未慮及被告行為時係現役軍人，
    指被告僅犯刑法第227 條第3 項之罪，惟基本社會事實相同
    ，且經本院告知被告變更起訴法條及罪名，業已保障被告之
    防禦權，爰依刑事訴訟法第300 條規定變更起訴法條。爰審
    酌被告與甲○認識後，進一步發生性行為，然甲○當時僅為學
    生，對於性自主決定權未臻成熟，被告猶與之發生性行為，
    對於被害人甲○之身心正常發展造成不良影響，且迄今未獲
    被害人甲○之諒解，惟念及被告犯後已坦承犯行，表示悔悟
    ，犯後態度尚稱良好，並兼衡被告自陳高中肄業之智識程度
    、目前從事散工、家庭經濟狀況小康等一切情狀，量處如主
    文所示之刑，以示懲戒。
據上論斷，應依刑事訴訟法第273 條之1 第1 項、第299 條第1
項前段、第300 條，軍事審判法第1 條第2 項第1 款，陸海空軍
刑法第76條第1 項第7 款，刑法第227 條第3 項，判決如主文。
本案經檢察官孫源志到庭執行職務。
中　　華　　民　　國　 108　　年　　12　　月　　24　　日
                     刑事第四庭  法  官　張淑華
以上正本證明與原本無異。
如不服本判決應於收受本判決後10日內向本院提出上訴書狀，並
應敘述具體理由。若未敘述理由者，應於上訴期間屆滿後20日內
向本院補提理由書狀(均須按他造當事人之人數附繕本)。
                                 書記官　魏翊洳
中　　華　　民　　國　 108　　年　　12　　月　　24　　日